【裁判字號】    89,抗,533
【裁判日期】    900430
【裁判案由】    妨害名譽
【裁判全文】
臺灣高等法院刑事裁定                  八十九年度抗字第五三三號
    抗 告 人
    即自訴人  乙○○
右列抗告人因自訴被告甲○○誹謗案件，不服臺灣台北地方法院八十八年度自字第八
二一號，中華民國八十九年十月十八日駁回自訴裁定，提起抗告，本院裁定如左：
    主  文
抗告駁回。
    理  由
一、本件抗告意旨略以：許進德律師為被告甲○○刑事附帶民事訴訟代理人，依手足
    之延伸法理，難認許進德律師對起訴狀內容對外言論，未經被告同意或默認...
    對刑事附帶民事起訴狀之內容，自係與被告詳加討論後完成，其於法庭上陳述內
    容之法律效果自歸屬於被告甲○○，而於法庭外，面對媒體採訪其說明甲○○何
    以訴請如此金額之理由時，許進德律師對媒體所發表之言論，能否僅謂係代表其
    個人一己之見，而非係以甲○○代理人之身分而為，應就其發言內容以論，許進
    德律師所言謂非經甲○○同意或授權下所為，顯有釐清之必要，因此係攸關本案
    罪名是否成立，原審對此未置一詞遽為自訴駁回之裁定，難稱妥適，應予撤銷發
    回續予審究。原審未傳訊報導之報紙記者，以證證詞，顯有可議之處，許進德律
    師是否確實向媒體表示「乙○○向甲○○要了多少錢，甲○○就會依金額多寡要
    求賠償，甲○○希望乙○○能夠好好反省」攸關其之證詞是否可採，及本案是否
    成立之論斷，原審自有傳訊該等記者之必要，原審未准所請，顯有可議之處云云
    。
二、按法院或受命法官，於第一次審判期日前，經訊問及調查結果，如認為案件有刑
    事訴訟法第二百五十二條至第二百五十四條之情形者，得以裁定駁回自訴，刑事
    訴訟法第三百二十六條第三項定有明文。經查：自訴人所訴為該指摘或傳述之行
    為人係被告委任之代理人許進德律師，非係被告所為，此由自訴人所提之卷附各
    報紙，均報導被告於八十八年七月二十日該詐欺案審理時，並未出庭應訊乙節觀
    之益明。另自訴人亦未舉證被告有何指摘、傳述或散布文字、圖畫等客觀行為，
    其所指訴，即嫌無據。不論證人許進德是否確有於前揭時、地對媒體為上開陳述
    ，係其行為是否已該當刑法誹謗罪之構成要件；在無積極證據證明之下，亦難僅
    以揣測，即可逕認許進德律師之言論係出自被告之授權或同意下所為。自訴人徒
    以媒體報導許進德律師之言論，且許進德為被告之代理人，遽認被告有誹謗犯行
    ，殊不足採，實尚難僅憑推測或擬制之方法，遽認被告誹謗之事實。本案復查無
    其他證據足認定被告有自訴人所指之誹謗行為，應認被告罪嫌尚有不足，原審依
    刑事訴訟法第三百二十六條第三項、第二百五十二條第十款裁定駁回抗告人之自
    訴，並無不合，本件抗告核無理由，應予駁回。
據上論斷，應依刑事訴訟法第四百十二條，裁定如主文。
中      華      民      國      九十      年     四     月     三十     日
                              臺灣高等法院刑事第十三庭
                                  審判長法  官  蔡    燉
                                        法  官  周  占  春
                                        法  官  李  春  地
右正本證明與原本無異。
不得再抗告。
                                        書記官  王  忠  良
中    華    民    國     九十     年       五       月        一        日


司法院資訊處製作；財團法人民間司法改革基金會備份。
